【裁判字號】    88,上易,3122
【裁判日期】    890328
【裁判案由】    竊盜
【裁判全文】
台灣高等法院台中分院刑事判決                  八十八年度上易字第三一二二號
    上  訴  人
    即  被  告  丁○○
    輔  佐  人  丙○○
右上訴人因竊盜案件，不服臺灣台中地方法院八十八年度易緝字第四六九號中華民國
八十八年十月二十二日第一審判決（起訴案號：臺灣台中地方法院檢察署八十七年度
偵字第九四三二、一○○七六號。併辦案號：台灣彰化地方法院檢察署八十七年度偵
字第四四○七號），提起上訴，本院判決如左：
      主  文
原判決撤銷。
丁○○連續竊盜，處有期徒刑肆月，並於刑之執行完畢後，令入相當處所施以監護，
其期間為壹年。扣案之鑰匙貳把均沒收。
    事  實
一、丁○○係重度精神分裂症患者，為常態性精神耗弱之人。基於意圖為自己不法所
    有之概括犯意：(一)先於民國八十七年四月二十七日凌晨零時許，在彰化縣員林鎮
    崙雅里崙雅巷口，見甲○○所有車牌ＣＧ─六二○二號自小客車之車門未鎖，即
    以自備之鑰匙一把，並利用接線之方式啟動竊走，嗣於同年月二十九日上午七時
    許，為警在苗栗縣竹南鎮○○里○○路與國泰路口附近，當場查獲丁○○睡在竊
    來之ＣＧ─六二○二號車內，並扣得上開鑰匙一把。(二)復於八十七年五月二日下
    午五時許，在台中縣沙鹿鎮居○里○○路之陸橋下，趁乙○○所有車牌ＪＣＣ─
    七五○號機車之鑰匙未取下，竊走該部機車，而於八十七年五月七日清晨五時許
    ，騎經台中市○○路○段七九巷之巷口時，為警查獲。(三)再於八十七年五月十二
    日晚間九時許，在彰化縣員林鎮○○里○○路六十號前，以自備改造之鑰匙一把
    ，竊取鄭仰勝所有車號ＳＱＩ─四八二號機車，並於八十七年五月十四日凌晨一
    時許，騎經台中縣龍井鄉○○○路與遊園路口處，為警查獲，並扣得該把改造之
    鑰匙。
二、案經台中市警察局第一分局及台中縣警察局烏日分局報請台灣台中地方法院檢察
    署檢察官偵查起訴，及台灣彰化地方法院檢察署檢察官移送併辦。
    理  由
一、訊據被告丁○○固坦承於右開時地竊取乙○○所有之ＪＣＣ─七五○號機車，但
    矢口否認其餘犯行，辯稱：未竊取鄭仰勝之機車，至甲○○之自小客車因停放在
    伊家門口，伊誤以為係自己家所有車輛云云。惟查右開事實業據被告於警訊及偵
    查時坦承在卷，核與被害人乙○○、甲○○及鄭仰勝之姊鄭麗霞於警訊中指訴其
    等汽、機車失竊之事實相符；復有贓物領回保管收據三紙、車輛竊盜、車牌失竊
    資料個別查詢報表－查詢車輛認可資料二份、彰化縣警察局車輛協尋電腦輸入單
    一張附卷可稽，及被告所有用以竊取被害人甲○○、鄭仰勝之汽、機車之鑰匙二
    把扣案可資佐證，事證明確，被告右開犯行洵堪認定。
二、次查被告係重度精神障礙者，自八十二年間開始即陸續就醫治療，有中華民國身
    心障礙手冊、重大傷病自行部分負擔證明卡、診斷書等影本附卷可考。至被告於
    行為時之精神狀態，經本院函詢其就醫醫院，明德神經科精神科醫院以八十九年
    一月十三日彰明醫字第八九一六號函覆：被告因精神分裂症，自八十八年三月四
    日起，在該院接受治療，並因精神狀態惡化，於八十八年三月四日至八十八年六
    月十四日及八十八年十一月十二日迄今兩次住院治療。該患者因受病症影響，生
    活功能有相當程度之退化，建議應在醫療機構內接受復健治療為宜。依該患者之
    病史判斷，其於八十七年四、五月間之精神能力，推測應較一般人為低等語。財
    團法人彰化基督教醫院以八十九年三月十三日彰基病歷字第八九○三○二一號函
    覆稱：被告因精神分裂症於該院精神科接受治療，初診日期八十二年二月十二日
    ，之後於八十二年八月三十日至九月二十一日、八十三年一月十日至三月四日、
    八十三年三月十九日至四月十八日、八十三年十一月十七日至八十四年一月十七
    日、八十五年五月十五日至七月十八日、八十五年十二月二十七日至八十六年二
    月十三日、八十七年十二月十七日至八十八年一月二十日，共七次於精神科急性
    病房住院，但在住院間之門診追蹤治療期間，服藥不規則，合作性不佳，整體精
    神狀況治療情形不佳。依病歷所示八十六年十二月十九日看診後，至下一次看診
    之八十七年十二月十一日，有將近一年未來院求醫，以其罹患慢性精神病多年，
    又長期未治療，判斷上該段期間其精神狀況應比一般人差等語。是被告於行為時
    ，雖未至心神喪失程度，仍參酌上開專業意見及被告之言行表徵，被告於為上開
    犯行之期間，其精神能力顯較待人為弱而達精神耗弱程度應可認定。
三、核被告丁○○所為，係犯刑法第三百二十條第一項之竊盜罪。其先後三次犯行，
    時間緊接，所犯構成要件相同，顯係基於概括犯意反覆為之，為連續犯，應以一
    罪論，並加重其刑。被告於行為時精神耗弱，依法減輕其刑。原審予以論罪科刑
    固非無見，惟原判決就被告於行為時之精神狀態漏未審酌尚有未洽。被告上訴意
    旨否認部分犯罪固不足取，惟原判決既有上開可議之處即屬無可維持，應予撤銷
    改判。爰審酌被告犯罪之動機、目的、手段、生活狀況、智識程度、犯罪所生之
    損害及犯罪後態度等一切情狀，量處如主文第二項所示之刑。另本院審酌被告之
    精神病症，參酌輔佐人即被告之父丙○○之意見，認被告於執行完畢後有施以監
    護之必要，爰宣告如主文所示。至扣案之鑰匙二把乃被告所有，於竊取被害人甲○○、鄭仰勝之汽、機車時所用之物，此業據其於警、偵訊時坦承在卷可憑，應
    依刑法第三十八條第一項第二款之規定，併予宣告沒收。
四、末查台灣彰化地方法院檢察署八十七年度偵字第四四○七號移送併辦部分，核與
    本件起訴部分具有連續犯之裁判上一罪關係，乃同一案件，為起訴效力所及，本
    院得加以審酌，附此敘明。
五、據上論結，應依刑事訴訟法第三百六十九條第一項前段、第三百六十四條、第二
    百九十九條第一項前段、刑法第五十六條、第三百二十條第一項、第十九條第二
    項、第八十七條第二項、第三項、第三十八條第一項第二款，罰金罰鍰提高標準
    條例第一條前段，判決如主文。
本案經檢察官戊○○到庭執行職務。
中      華      民      國      八十九     年     三     月    二十八   日
                                    臺灣高等法院臺中分院刑事第四庭
                                          審判長法  官  洪  耀  宗
                                                法  官  吳  重  政
                                                法  官  劉  登  俊
右正本證明與原本無異。
不得上訴。
                                                書記官  朱  敏  諄
中      華      民      國     八十九     年      三      月    三十    日
                                                                        Ｄ


司法院資訊處製作；財團法人民間司法改革基金會備份。
